【裁判字號】    99,訴,4314
【裁判日期】    991231
【裁判案由】    損害賠償
【裁判全文】
臺灣臺北地方法院民事判決              99年度訴字第4314號
原      告  經濟部工業局
法定代理人  杜紫軍
訴訟代理人  楊擴律師
被      告  威翰環保工業股份有限公司
法定代理人  黃贍葦
訴訟代理人  鍾昀典
上列當事人間請求損害賠償事件，經本院於中華民國99年12月29
日言詞辯論終結，判決如下：
    主  文
被告應給付原告新臺幣壹佰肆拾柒萬壹仟伍佰元，及自民國九十
九年十月八日起至清償日止，按年息百分之五計算之利息。
訴訟費用由被告負擔。
本判決於原告以新臺幣肆拾玖萬零伍佰元為被告供擔保後，得假
執行。但被告如以新臺幣壹佰肆拾柒萬壹仟伍佰元為原告預供擔
保，得免為假執行。
    事實及理由
壹、程序方面
    按當事人得以合意定第一審管轄法院。但以關於由一定法律
    關係而生之訴訟為限。前項合意，應以文書證之，民事訴訟
    法第24條定有明文。查本件兩造於粉末活性碳採購財物採購
    契約書（下稱系爭採購契約）第18條第4項之約定，合意以
    本院為第一審管轄法院，則本院就本件訴訟自有管轄權，合
    先敘明。
貳、實體方面
一、原告起訴主張：原告於民國97年間，依政府採購法之規定向
    外公開招標「粉末活性碳採購」之採購標案（下稱系爭標案
    ），被告於97年3月26日得標，雙方並於97年3月28日簽訂系
    爭採購契約。詎被告締約後即發生給付遲延之情事，經原告
    催告後被告則以中國大陸四川地震為由請求延展交貨期限至
    97年6月15日，惟經原告回覆表示不同意，被告遲至97年6月
    9日始交付粉末活性碳。原告於收受被告所交付之粉末活性
    碳後，將其送往工業技術研究院進行測試，經檢驗分析後發
    現被告所交付之粉末活性碳絕對糖蜜值吸附效率為114，與
    採購規範規定不得低於150不符，原告遂依系爭採購契約第
    12條第2項第3款及同條第6項之約定，請求被告應於通知後
    50個日曆天完成更換新貨。惟被告於收受上開請求更換新貨
    之通知後，向原告表示希再送複驗，原告便於97年7月15日
    召開「研商粉末活性碳檢測絕對糖蜜值吸附效率與規範不符
    相關事宜會議」，雙方同意就有爭議項目再次共同運送樣品
    送請工業技術研究院僅就絕對糖蜜值吸附效率單一項目進行
    檢驗。惟經工業技術研究院於97年8月12日出具之分析測試
    報告顯示，被告所提供之粉末活性碳中就絕對蜜糖值吸附效
    率為133亦不符採購規範，故原告遂於97年8月18日再次發函
    請求被告應於97年8月20日更換新貨，被告則於97年8月26日
    函覆請求原告辦理減價驗收，然經原告拒絕。被告在經原告
    多次請求更換新貨後，主張因工業技術研究院之測試方法有
    所誤差，乃於97年9月18日發函表示希原告同意解除系爭採
    購契約，原告則於97年10月7日函覆被告須就其遲延給付所
    生之損害，負擔賠償責任。被告嗣於97年12月4日向原告表
    示其同意儘速辦理退換貨，另於97年12月24日表示其預定於
    98年1月20日前交貨，然其並未如期交貨，再於98年2月4日
    表示其將於98年2月25日完成退換貨，被告就系爭採購契約
    之履行一再遲延。又被告依系爭採購契約第二次所交付之粉
    末活性碳，經工業技術研究院測試後亦未符合採購規範，故
    仍無法辦理驗收程序，對此被告於98年3月26日發函向原告
    請求希再送請第三公證單位元智大學複驗，原告於98年4 月
    8日則以系爭標案採購規範驗收方法明確指定以工研院所出
    具之檢測報告為驗收依據為由拒絕被告之請求。被告遂於98
    年4月13日表示放棄履行合約，請求原告同意退貨並終止契
    約，原告便於98年4月23日函覆依系爭採購契約第12條第7款
    之約定同意解除系爭採購合約。查系爭採購契約雖經解除，
    惟被告因違反系爭採購契約所生之損害，仍應負損害賠償責
    任。被告逾期違約日數之計算分別為「交貨期間」及「通知
    改正退換貨期間」，其中「交貨期間」部分，係自簽約日起
    50個日曆天即97年3月28日（簽約日）起至97年5月16日止，
    而被告遲至97年6月9日始完成交貨，共計遲延23日。另就「
    退換貨期間」部分，經原告通知被告退換貨當日起50個日曆
    天內即97年7月2日起至97年8月20日止，被告完成換貨日期
    為98年2月26日，共計逾期190日。上開二部分之逾期總日數
    共計為213日，逾期違約金以每日千分之3計算，違約金額為
    新臺幣（下同）4,528,912元（計算式：7,087,500×3/1000
    ×213＝4,528,912元），已逾系爭採購契約價金總額20%之
    上限。準此，被告應賠償原告逾期違約金1,417,500元（即
    系爭採購契約價金總額之20%），迄今尚未給付。為此，爰
    依系爭採購契約之法律關係提起本件訴訟等情，並聲明：(一)
    被告應給付原告1,471,50 0元，及自起訴狀繕本送達翌日起
    至清償日止，按年息5%計算之利息。(二)願供擔保聲請宣告假
    執行。
二、被告原以：被告於系爭標案得標後確已依約繳納履約保證金
    75 萬元，依系爭採購契約第11條及第14條之約定，被告應
    負責之逾期（含逾期未改正）之違約金上限為契約價金總額
    7, 087,500元之20%，亦即為1,417,500元。又被告履約過程
    中有系爭採購契約第11條第3項第4、5、9款之情事，依同條
    第5項關於「合計金額逾履約保證金總金額者，以總金額為
    限。」之約定，顯見本件履約保證金確為被告就系爭採購契
    約履約過程中可能發生各項違約賠償金額所預先繳納予原告
    之「擔保金」，原告縱有依約不予退還情事，但在其向被告
    請求或計算逾期違約金或其他損害賠償時，自應先行扣減履
    約保證金75萬元。而原告不予發還全部履約保證金75萬元，
    並於本件起訴請求被告給付按契約價金總額20%計算之逾期
    違約金1,417,500元，顯已違反上開契約約定而有重複列計
    請求之嫌等語抗辯。並聲明：(一)原告之訴及其假執行之聲請
    均駁回。(二)如受不利判決，願供擔保請准宣告免為假執行。
三、然查，原告主張上列之事實，業據提出系爭採購契約、系爭
    標案投標須知、工業技術研究院分析測試報告及雙方往來函
    文等件為證（桃院卷第12至87頁），核與原告主張之事實相
    符，自堪認原告主張為真實。次按當事人於言詞辯論時為訴
    訟標的之捨棄或認諾者，應本於其捨棄或認諾為該當事人敗
    訴之判決，民事訴訟法第384條定有明文。被告既於言詞辯
    論時為訴訟標的之認諾，法院即應不調查原告所主張為訴訟
    標的之法律關係是否果屬存在，而以認諾為該被告敗訴之判
    決基礎，復為最高法院45年台上字第31號判例意旨所明揭。
    查被告於本院99年12月29日言詞辯論期日，對於本件訴訟標
    的為認諾之意思表示，有該筆錄在卷可稽（本院卷第22頁）
    ，則依上開法律之規定，應為被告敗訴之判決。
四、綜上所述，原告依系爭採購之法律關係請求被告給付1,471,
    500元，及自起訴狀繕本送達翌日即99年10月8日起至清償日
    止，按年息5%計算之利息，為有理由，應予准許。又本件被
    告就原告之請求為認諾，依民事訴訟法第389條第1項第1款
    之規定，本院應依職權宣告假執行。又被告陳明願供擔保，
    聲請宣告免為假執行，合於法律規定，爰酌定相當之擔保金
    額宣告之。
五、本件事證已臻明確，兩造其餘攻擊防禦方法及所提證據，於
    判決結果不生影響，爰不一一論列，併此敘明。
六、據上論結：本件原告之訴為有理由，依民事訴訟法第384條
    、第78條、第389條第1項第1款、第392條第2項，判決如主
    文。
中    華    民    國    99    年    12    月    31    日
                  民事第五庭    法  官  羅月君
以上正本係照原本作成
如對本判決上訴，須於判決送達後20日內向本院提出上訴狀。如
委任律師提起上訴者，應一併繳納上訴審裁判費。
中    華    民    國    99    年    12    月    31    日
                                書記官  王文心

司法院資訊處製作；財團法人民間司法改革基金會備份。
